臺灣新竹地方法院刑事判決　　　　　　　　　　　　　九十二年度訴字第五七九號
　　公　訴　人　臺灣新竹地方法院檢察署檢察官
　　被　　　告　甲○○
　　　　　　　　乙○○
　　選任辯護人　唐琪瑤律師
右列被告因違反稅捐稽徵法案件，經檢察官聲請簡易判決處刑（九十一年度偵字第六
七五四、六八七六號），本院改依通常程序審理判決如左：
    主      文
甲○○、乙○○均無罪。
    理      由
一、公訴意旨略以：被告甲○○為新竹市○○路○段二六一號萬泰車業行之負責人，
    被告乙○○為甲○○之配偶，共同經營中古機車之買賣及修理業務。甲○○及乙
    ○○明知萬泰車業行依法須開立統一發票，竟基於犯意聯絡，自民國九十年五月
    起至九十一年四月止，向如附件一所示榮盛等車行及個人購買中古機車時，未依
    規定取得進項憑證共計新台幣（下同）六十萬一千九百零五元，銷售如附件二所
    示機車時，除附記有開立發票者外，餘漏開統一發票數額合計九百零二萬六千九
    百五十二元，以此不正當方式逃漏進項稅額三萬零九十五元，銷項稅額四十五萬
    一千三百四十八元。嗣經台灣新竹地方法院檢察署檢察官偵辦乙○○所涉竊盜案
    件（九十年度偵字第四四八號）時，於九十一年五月十三日指揮新竹市警察局第
    一分局刑事組偵查員，聲請搜索票至萬泰車業行扣得相關帳冊及發票而查獲。因
    認被告甲○○、乙○○均涉有違反稅捐稽徵法第四十一條之以不正當方法逃漏稅
    捐罪嫌云云。
二、按犯罪事實應依證據認定之，無證據不得推定其犯罪事實。又不能證明被告犯罪
    者，應諭知無罪之判決，刑事訴訟法第一百五十四條、第三百零一條第一項分別
    定有明文。次按事實之認定，應憑證據，如未能發現相當證據，或證據不足以證
    明，自不能以推測或擬制之方法，為裁判基礎（最高法院四十年台上字第八六號
    判例參照）。又認定犯罪事實，所憑之證據，雖不以直接證據為限，間接證據亦
    包括在內，然無論直接或間接證據，其為訴訟上之證明，須於通常一般之人均不
    致於有所懷疑，而得確信其為真實之程度者，始得據之為有罪之認定，倘其證明
    尚未達到此一程度，而有合理性懷疑之存在時，即無從為有罪之認定，此亦有最
    高法院七十六年台上字第四九八六號判例可資參照。再按稅捐稽徵法第四十一條
    規定之納稅義務人以詐術或其他不正當方法逃漏稅捐罪，所謂詐術或其他不正當
    方法，係以積極行為為其構成要件，例如造作假單據或設置偽帳以逃漏稅捐之類
    是。若單純之不開立統一發票或不依規定申報稅課，稅法上另訂有罰鍰罰則，以
    責令補繳稅款為已足，如別無積極之逃漏稅捐行為，尚難以該罪相繩，此有最高
    法院九十年度台上字第一四六二號判決可佐。
三、本件公訴人認被告甲○○、乙○○涉有上開違反稅捐稽徵法之犯行，無非以被告
    甲○○及乙○○於警、偵訊時，均坦承共同經營萬泰車業行，並由被告甲○○負
    責帳務，經營期間曾有漏開統一發票之事實，並有扣案之萬泰機車行明細分類帳
    、買進機車統計表、販賣中古機車交易統計表、賣出車輛登記簿、車行買賣合約
    書及財政部台灣省北區國稅局新竹市分局九十二年六月十一日之北區國稅竹市三
    字第九二０００三０九七號函及營利事業暨扣繳單位資料為主要論據。訊據被告
    甲○○及乙○○則均堅決否認有何違反稅捐稽徵法之犯行，被告甲○○辯稱：其
    向一般車行購買機車時，該車行係無庸開立統一發票之商號，故未索取發票，至
    於其賣機車予他人時則係因為沒有開立統一發票之習慣，故未開立等語；被告乙
    ○○則辯稱：其向車行購買機車時，沒有索取統一發票之習慣，至於賣車之時，
    則因較為忙碌，故不會開立發票等情。
四、經查：
    （一）雖萬泰車業行（設新竹市○○路○段二六三號）係被告甲○○與乙○○所
          共同經營之一般獨資需開立統一發票之商號，被告甲○○負責該車行之帳
          務，被告乙○○則負責車行機車之修理及買賣之情，業經被告甲○○及巫
          國財自承在卷（參本院九十二年十二月十一日之準備程序筆錄），並有營
          利事業暨扣繳單位資料在卷足憑（參九十一年度偵字第六八七六號偵查卷
          第五五頁）。且自九十年五月起至九十一年四月間，萬泰車業向其他車行
          及個人購買中古機車，未依規定取得進項憑證，計銷售額為六十萬一千九
          百零五元（逃漏進項稅額為三萬零九十五元）；於銷售中古機車，漏開立
          統一發票，計銷售額為八百八十八萬零二百八十六元（逃漏銷項稅額為四
    十四萬四千零十四元）之事實，業經證人即財政部台灣省北區國稅局新竹
          市分局行員邱燕清分於偵訊及本院審理時證述明白（參九十一年度偵字第
          六八七六號偵查卷第十九頁、第二十頁及本院九十三年二月十七日之審理
          筆錄），復有萬泰機車行明細分類帳、買進機車統計表、販賣中古機車交
          易統計表、賣出車輛登記簿、車行買賣合約書及財政部台灣省北區國稅局
          新竹市分局九十二年六月十一日之北區國稅竹市三字第０九二０００三０
          七九號函在卷足佐（參九十一年度偵字第六七五四號偵查卷第三頁至第一
          二三頁、第一五三頁至第一七三頁、第二一二頁至第二一三頁）。
    （二）然有關萬泰車業行於上開期間所逃漏之稅捐，就銷項部分，係指於銷售機
          車時，漏未開立統一發票；於進項部分，係指購買機車時未向車行及個人
          取得統一發票、一般收據及個人一時貿易所得表等情，業經證人邱燕清證
          稱：「營業稅法對於進項憑證沒有一定規定，一般分為商號及個人部分，
          商號並分為二類，商號若要開立統一發票，即以統一發票為進項憑證，商
          號若不需開立統一發票者，則以一般收據為進項憑證，至於個人則以個人
          一時貿易所得表供為進項憑證：：，依據國稅局所取得萬泰機車行所提出
          開立之統一發票應該係實在，一般而言，只有虛設行號才有須開統一發票
          」等語（參本院九十三年二月十七日之審理筆錄），復有財政部台灣省北
          區國稅局新竹市分局於九十三年一月二十九日之北區國稅竹市三字第０九
          三一００一八九九號函所附稅捐稽徵法第四十四條：「營利事業依法規定
          應給與他人憑證而未給與應自他人取得憑證而未取得，或應保存憑證而未
          保存者，應就其未給與憑證，未取得憑證或未保存憑證，經查明認定之總
          額，處百分之五罰鍰」及加值型及非加值型營業稅法第三十三條：「營業
          人以進項稅額扣抵銷項稅額者，應具有載明其名稱、地址及統一編號之左
          列憑證：一、購買貨物或勞務時，所取得載有營業稅額之統一發票。」明
          文在卷。
    （三）本件萬泰車業行自九十年五月起至九十一年四月止，縱有逃漏營業稅之事
          實，然承前所述，無論被告甲○○及乙○○均係以未開立統一發票（銷項
          部分）或以未取得統一發票、一般收據及個人一時貿易所得表（進項部分
          ）等憑證之方式為之。換言之，被告等上開逃漏稅捐之行為均屬單純之不
          作為，並無逃漏稅捐之積極行為，尚不能認與詐術漏稅之違法特性同視，
          揆諸上開說明，僅能依上開稅捐稽徵法第四十四條規定，科以行政罰之罰
          鍰，責令其補繳稅額為已足，尚難以違反稅捐稽徵法第四十一條之以不正
          當方法逃漏稅捐罪相繩。
    （四）綜上所言，本院實無從形成被告等有公訴人所起訴之違反稅捐稽徵法刑事
          刑罰之有罪確信。此外，本院復查無其他積極證據足資證明被告等確有以
          類似詐術之不正當方法，以積極行為逃漏稅捐，揆諸前揭說明，自難僅憑
          公訴人所指之證據，遽論被告等有該指摘之犯行。既不能證明被告等犯罪
          ，自應為其無罪之諭知。
據上論斷，應依刑事訴訟法第四百五十二條、第三百零一條第一項，判決如主文。
本案經檢察官丙○○到庭執行職務。
中      華      民      國      九十三    年    二    月     二十七     日
                                     臺灣新竹地方法院刑事第一庭
                                       審判長法  官  賴 淑 敏
                     法  官  楊 惠 芬
                                             法  官  彭 淑 苑
右正本證明與原本無異。
如不服本判決，應於判決送達後十日內向本院提出上訴狀( 應附繕本 )，上訴於
臺灣高等法院。
                                             書記官  饒 興 蘭
中      華      民      國      九十三    年    二    月     二十七     日
